【裁判字號】    89,訴,474
【裁判日期】    890429
【裁判案由】    妨害自由
【裁判全文】
臺灣臺北地方法院刑事判決                          八十九年度訴字第四七四號
    公  訴  人  臺灣臺北地方法院檢察署檢察官
    被      告  乙○○
    選任辯護人  薛松雨律師
                江仁成律師
右列被告因妨害自由案件，經檢察官提起公訴（八十九年度偵字第一一六九號、第一
四七六號），本院判決如左：
    主  文
乙○○以脅迫方法剝奪人之行動自由，處有期徒刑參月，緩刑參年，緩刑期內付保護
管束。
    事  實
一、乙○○與丙○○原係夫妻，於八十八年十二月間經法院判決離婚，係家庭暴力防
    制法第三條第一款屬前配偶之家庭成員關係，乙○○為解決二人共同之房屋、股
    票等財產事，於八十八年十二月三十一日上午七時五十分許，至台北縣深坑鄉草
    地尾一之二號信義企業大廈丙○○上班處找丙○○，適巧丙○○正準備上電梯，
    即遭乙○○一把拉出，並告稱要丙○○到律師處談分割財產事，惟丙○○因婚姻
    期間長期受到乙○○無理漫罵及精神上虐待而對乙○○產生深刻之恐懼，不願隨
    乙○○離去，乙○○竟基於妨害自由之犯意，對丙○○出言恫嚇稱：若不依從，
    就要丙○○死無全屍等語，使丙○○心生畏懼，即違背其本人之意願，隨乙○○
    上車，惟丙○○上車後沿途見警察就喊救命，乙○○遂將丙○○載至台北市木柵
    指南宮近無人山區，並接續對丙○○恫嚇稱：如果敢下車，就要輾過她，讓她死
    無全屍等語，使丙○○心生畏懼，不敢下車，乙○○即以此脅迫之非法方法剝奪
    丙○○行動自由，嗣因雙方在車內談判未果，乙○○遂提議由乙○○之姑丈甲○○協調，丙○○答應後，乙○○始於同日中午十二時許，載丙○○至台北市○○
    路○段二四五巷五十二弄七之一號二樓不知情甲○○處洽談，後由甲○○協調雙
    方談妥後，丙○○即離去，計妨害丙○○行動自由達四小時。
二、案經被害人丙○○訴由台灣台北地方法院檢察署檢察官偵查起訴。
    理  由
一、訊據被告乙○○固不否認於上開時地至告訴人丙○○公司找丙○○談分割財產，
    並載丙○○至指南宮山區一事，但否認上開犯行，辯稱：丙○○是自願隨伊上車
    ，並未出言恫嚇，因談不成才找甲○○協調云云，惟查：右揭事實，業據告訴人
    丙○○指述綦詳，核與現場目證人錢秀蘭結證稱：八十八年十二月三十一日上午
    本與丙○○一同等候電梯，嗣電梯到，丙○○進入電梯，卻突被一名男子拉出，
    伊到丙○○神色慌張等情相符，另證人即丙○○之姐鄭色裙證稱：當日九時許，
    伊聽到丙○○被押走，即打電話報警，並不斷打電話到丙○○公司確認丙○○有
    無返回等語，足認告訴人丙○○並非自願與被告離開公司，且被告亦自陳：原本
    要載丙○○到深坑國小談判，但丙○○看到警察即喊救命，只好載丙○○往木柵
    指南宮附近山區等語，按若被告未出言恫嚇告訴人丙○○，告訴人如係自願與被
    告前往，告訴人豈有見到警察即要喊求命之理？另證人即告訴人丙○○公司同事
    林雅芳結證稱：伊是公司總機，丙○○被帶走後，伊曾接到丙○○電話，第一通
    僅講電話號碼即被切斷，第二通丙○○才告訴伊那是丙○○妹妹電話，要其妹妹
    到律師事務所，並表示被被告帶走，第三通有表示被被告帶去木柵山上，丙○○
    講話很著急、有害怕的感覺等語，按被告雖有讓告訴人丙○○打電話與他人聯絡
    ，然此與告訴人丙○○有無喪失行動自由並無相當關連性，因依據告訴人丙○○
    之指述被告僅是不讓告訴人下車，一定強迫要告訴人留下，與其商討財產分割事
    宜，除此之外，並無其他目的，既然被告已達其強留告訴人與之談判之目的，是
    自會同意告訴人與他人聯絡，故尚難以被告有讓告訴人丙○○打電話與他人聯絡
    ，即認告訴人丙○○是自願與被告同往，再者證人林雅芳雖證稱告訴人丙○○在
    電話中表示是被「帶」走，並未表示是被「押」走一詞，因告訴人丙○○打電話
    時，被告均在身旁，告訴人丙○○如明確表示是被「押」走，恐會激怒被告，且
    依常情而言，如告訴人是自願與被告在一起，當會向他人表示「其與被告一起」
    而已，亦不會使用被被告「帶」走一詞，蓋「帶」有聽從之意，一般是大人帶小
    孩，而告訴人已是四、五十歲之人，當無需被他人帶走，故自不能以告訴人未表
    示被押走，即推論告訴人是自願與被告在一起，又雖證人甲○○證稱：告訴人與
    被告到伊家後，還一起用餐，告訴人還打電話與他人聯絡，甚至在路上走時，告
    訴人亦可自由離去等情，因被告目的是要告訴人與之洽商財產事宜，而告訴人經
    過當日上午被妨害自由事情發生後，認不與被告談清楚，被告不知會再以何方式
    要其出來談，所以決心與被告談判而未離去，亦與常情相符，故尚難以告訴人見
    到甲○○後未趁機逃離，即認被告未有妨害自由犯行，從而被告空言否認，委不
    足採，罪證明確，被告犯行堪以認定。
二、核被告所為係犯刑法第三百零二條第一項妨害自由罪，爰審酌被告未坦承犯行、
    僅是為求能與告訴人解決財產爭端而生犯行等一切情狀，量處如主文所示之刑，
    以示懲儆，再被告未曾受有期徒刑以上刑之宣告，此有台灣高等法院檢察署刑案
    紀錄簡覆表一紙可證，被告受此審判程序，當知所警惕，應無再犯之虞，本院認
    被告所受刑之宣告，以暫不執行為適當，爰併宣告緩刑三年，以啟自新，且因被
    告與告訴人屬前配偶關係，為家庭暴力防治法第三條第一款之家庭成員關係，依
    家庭暴力防制法第三十條第一項規定於緩期刑內應付保護管束。
據上論斷，應依刑事訴訟法第二百九十九條第一項前段，家庭暴力防制法第三十條第
一項，刑法第十一條、第三百零二條第一項、第七十四條第一款，罰金罰鍰提高標準
條例第一條前段判決如主文。
本案經檢察官汪南均到庭執行職務
中      華      民      國    八十九    年      四      月    二十九    日
                                      臺灣臺北地方法院刑事第六庭
                                          法  官  劉  慧  芬
右正本證明與原本無異。
如不服本判決，應於判決送達後十日內，向本院提出上訴狀。
                                          書記官  黃  琇  芬
中      華      民     國     八十九    年      五      月 一     日
刑法第三百零二條
私行拘禁或以其他非法方法，剝奪人之行動自由者，處五年以下有期徒刑、拘役或三
百元以下罰金。
因而致人於死者，處無期徒刑或七年以上有期徒刑，致重傷者，處三年以上十年以下
有期徒刑。
第一項之未遂犯罰之。


司法院資訊處製作；財團法人民間司法改革基金會備份。
